【裁判字號】    97,消債清,81
【裁判日期】    980512
【裁判案由】    清算事件
【裁判全文】
臺灣板橋地方法院民事裁定            97年度消債清字第81號
聲  請  人  甲○○
上列當事人因消費者債務清理事件聲請清算，本院裁定如下：
    主  文
聲請人甲○○自中華民國九十八年五月十二日下午四起開始清算
程序，並同時終止清算程序。
聲請程序費用新臺幣壹仟元由聲請人負擔。
    理  由
一、按法院開始清算程序之裁定，應載明其年、月、日、時，並
    即時發生效力；債務人之財產不敷清償清算程序之費用時，
    法院應裁定開始清算程序，並同時終止清算程序，消費者債
    務清理條例第83條第1項、第85條第1項分別定有明文。
二、本件聲請意旨略以：聲請人目前債務總金額為新臺幣（下同
    ）239,309 元，有不能清償債務之情事，消費者債務清理條
    例施行後，前已提出債權人清冊，以書面向最大債權金融機
    構美商花旗銀行股份有限公司（下稱: 花旗銀行）請求共同
    協商債務清償方案，嗣雖經花旗銀行提出152期，利率 0%，
    月付1,584 元之清償方案，但因聲請人配偶癲癇舊疾發作日
    頻，不僅增加藥費支出且需人照料，而其亦因心腎俱虛症日
    益嚴重，不僅行走需不斷停歇，頻尿症更使其困擾，一日夜
    竟達數十次，並已罹患攝護腺癌，現正多方治療，聲請人非
    不願接受前開清償方案，而實是無力接受，故雙方協商不成
    立，且其未經法院裁定開始更生程序或許可和解或宣告破產
    ，依法自得聲請清算程序，爰請裁定開始清算等語。
三、查聲請人之上開主張，業據其提出前置協商不成立通知書、
    財團法人金融聯合徵信中心債權人清冊、行政院國軍退除役
    官兵輔導委員會臺北榮民總醫院診斷證明書、戶籍謄本等件
    附卷可稽，自堪信為真實，是聲請人既經前置協商不成立，
    且衡酌聲請人之經濟狀況後，認其應有不能清償債務之情事
    ，則其具狀聲請清算程序，尚非無有據。再觀諸財政部臺北
    市國稅局財產歸屬資料清單之內容（見本院卷第20頁），聲
    請人名下並無任何財產，且經查聲請人為19年生，目前年屆
    79 歲 ，本身亦因罹患攝護腺癌須追蹤治療，是綜核卷內全
    部證據資料，並參酌本件清算程序之情形，堪認聲請人之財
    產應不敷清償清算程序之費用，爰依上開規定裁定開始本件
    清算程序，並同時終止清算程序。
四、又法院終止清算程序後，聲請人之債務並非當然免除，仍應
    由法院斟酌消費者債務清理條例有關免責之規定，例如本條
    例第133條、第134條、第135 條等，依職權認定是否裁定免
    責，故法院終止清算程序後，聲請人雖有免責之機會，惟其
    財產不敷清償清算程序之費用如係因上述條例所定不可免責
    之事由所致，法院即非當然為免責之裁定，聲請人就其所負
    債務仍應負清償之責，附此敘明。
中    華    民    國    98    年    5     月    12    日
                  民事第三庭  法  官  邱靜琪
上為正本係照原本作成
開始清算程序之裁定不得抗告，如不服同時終止清算程序之裁定
，應於裁定送達後10日內，以書狀向本院提出抗告，並繳納抗告
費新臺幣1千元。
中    華    民    國    98    年    5     月    12    日
                              書記官  鄭美莉


司法院資訊處製作；財團法人民間司法改革基金會備份。
